【裁判字號】    93,訴,2372
【裁判日期】    950120
【裁判案由】    損害賠償
【裁判全文】
臺灣高雄地方法院民事判決             93年度訴字第2372號
 原      告  久裕企業股份有限公司
 法定代理人  丙○○
 訴訟代理人  李宏文律師
 被      告  己○○
             庚○○
             乙○○
                       303.
 上  三  人
 訴訟代理人  黃淑芬律師
             王進勝律師
 上  一  人
 複代  理人  張清雄律師
 訴訟代理人  江雍正律師
 上  一  人
 複代  理人  羅鼎城律師
 被      告  辛○○
             癸○○
             壬○○
                       11樓.
 上  三  人
 訴訟代理人  洪錫鵬律師
上列當事人間損害賠償事件，本院於民國95年1月6日言詞辯論
終結，判決如下：
      主      文
被告辛○○應給付原告新台幣肆佰拾貳萬伍仟柒佰肆拾肆元及
自民國九十四年十二月二十一日起至清償日止，按週年利率百分
之五計算之利息；被告己○○應就其中新台幣肆佰零伍萬貳仟壹
佰肆拾肆元及自民國九十四年十二月二十日起至清償日止，按週
年利率百分之五計算之利息部分，負連帶給付義務。
原告其餘之訴駁回。
訴訟費用由被告辛○○、己○○連帶負擔十分之九，其餘由原告
負擔。
本判決第一項於原告以新台幣壹佰肆拾肆萬貳仟元供擔保後，得
假執行；但被告辛○○、己○○如以新台幣肆佰拾貳萬伍仟柒
佰肆拾肆元供擔保後，得免為假執行。
原告其餘假執行之聲請駁回。
      事實及理由
一、原告起訴原請求被告己○○、辛○○2 人連帶賠償之數額為
    新台幣 (下同)2,885,504 元 ，嗣於審理中擴張為請求2 人
    連帶賠償4,556,784 元，因合於民事訴訟法第255 條第1 項
    第3款規定，應予准許，先為明。
二、被告辛○○、癸○○、壬○○經合法通知，未於最後言詞辯
    論期日到場，核無民事訴訟法第386 條各款事由，此部分爰
    依原告聲請為一造辯論判決，先予明。
三、原告主張：
  (一)被告己○○、辛○○原為其公司職員，自民國92 年8月1 日
    起至93年2 月止，明知公司有信用交易管制額度規定，而客
    戶榮吉藥局之額度已用盡，仍未經原告同意，冒用仍有額度
    之客戶龍和藥局、嘉軒藥局、弘生有限公司等名義，填具不
    實業務員銷售日報表向原告購買威而鋼藥品，於原告將藥品
    送達後，2 人再以藥品係誤送為由取回轉予榮吉藥局、躍達
    藥局、濟德藥局等出售，金額合計4,556,784 元，2 人應成
    立共同侵權行為，原告自得依民法第184 條、第185 條規定
    請求被告連帶負損害賠償責任；己○○並另立有自白及切結
    書2 紙，金額各2,758,944 元、1,293,200 元，承諾負完全
    之賠償責任，原告亦得依契約，民法第226 條第1 項、第
    227 條第2 項規定請求己○○賠償。
  (二)辛○○自92年11月4 日起至93年2 月4 日止，以相同方法冒
    用客戶寶康藥局名義，向原告訂購藥品轉交榮吉藥局詐得藥
    品合計273,600 元，並立有自白及切結書，辛○○亦應民法
    第226 條第1 項、第227 條第2 項及契約之法律關係，負損
    害賠償責任。
  (三)又癸○○、壬○○為辛○○之職務連帶保證人，庚○○、乙○○為己○○之職務連帶保證人，4 人分別就辛○○、己○○之共同侵權行為造成原告之損害，應連帶負賠償責任，劉
    連來、壬○○與庚○○、乙○○等4 人應成立不真正連帶債
    務關係。
  (四)原告於93年3 月9 日以辛○○、己○○2 人違反公司工作規
    則第6 條第1 款有貪瀆紀錄、第84條第5 款疏忽工作或怠誤
    要務使公司蒙受重大損失有事證、第12款侵占或擅自動用職
    務上經營之財物金錢有事證者及勞動基準第12條第4 款規定
    ，予以解雇。
    並聲明：(一)被告己○○、辛○○應連帶給付原告4,556,784
    元及自94年12月16日辯論意旨狀繕本最後送達翌日起至清償
    日止，按年息5%計算之利息。(二)被告庚○○、乙○○於原告
    就己○○、辛○○之財產強制執行無結果時，應連帶給付原
    告4,556,784 元及自94年12月16日辯論意旨狀繕本最後送達
    翌日起至清償日止，按年息5%計算之利息。(三)被告辛○○、
    癸○○於原告就被告己○○、辛○○之財產強制執行無結果
    時應連帶給付原告4,556,784 元及自94年12月16日辯論意旨
    狀繕本最後送達翌日起至清償日止，按年息5%計算之利息。
    (四)前三項給付，如有任一被告為給付時，其餘被告於該給付
    之範圍內免除責任。(五)被告辛○○應給付原告273,600 元及
    自94年12月16日辯論意旨狀送達翌日起至清償日止，按年息
    5%計算之利息。(六)被告辛○○、癸○○於原告就被告辛○○
    之財產強制執行無結果時應連帶給付原告273,600 元及自94
    年12月16日辯論意旨狀繕本最後送達翌日起至清償日止，按
    年息5%計算之利息。(七)原告願供擔保，請准宣告假執行。
四、被告方面之抗辯：
    被告辛○○、癸○○、壬○○以：
  (一)被告辛○○否認與己○○共同侵權行為，依原告所提資料均
    無辛○○參與或簽章之證明，又業績歸己○○，己○○之證
    詞不足為證明，原告此部分主張並無理由。另辛○○於93年
    3 月9 日書立之自白及切結書係受有詐欺脅迫，非出於自由
    意志所為，被告以94年2 月25日答辯狀為撤銷之意思表示，
    原告不得以自白及切結書對其請求273,600 元。
  (二)原告於93年3 月9 日解僱辛○○並無理由，依法仍應按月給
    付薪資，包括90年12月至91年12月台東澎湖醫院診所收款
    金10,000元92年下半度開發金26,000元92年10月10
    日至93年3 月9 日之超額金230,000 元92年10月、12月
    及93年2 月不當扣金90,000元93年4 月績效金50,000
    元91、92年出國旅遊補助款55,000元，合計為461,000 元
    ，如原告得請求被告賠償時，被告以前開款項為抵銷抗辯。
  (三)癸○○、壬○○為辛○○之人事保證人，依民法第756 之2
    規定，原告公司應舉證不能以他項方法受賠償為限方能請求
    賠償，且以辛○○當年可得報酬總額為限，不得對2 人請求
    賠償全部損害；另原告未事先通知保證人，2 人亦得依民法
    第756條之6第1款規定主張減輕賠償金額或免除之。
    並聲明(一)原告之訴及假執行之聲請均駁回。(二)如受不利判決
    ，願供擔保請准宣告免為假執行。
    被告己○○、庚○○、乙○○以：
  (一)否認原告有信用交易管制額度之規定，相關工作規則亦未明
    文禁止轉貨，原告係因榮吉藥局倒閉後始公告自93年3 月15
    日起禁止轉貨；己○○亦不知陳清榮即榮吉藥局在92年8 月
    1 日至93年2 月之信用額度已用盡，又大部分貨品均係調貨
    予榮吉藥局，被告並未從中獲取利益，僅為協助客戶間調貨
    ，無違反原告公司工作規則之行為，原告不經預告終止勞動
    契約於法無據。
  (二)己○○書立自白及切結書係受原告詐騙而為，已於93年9 月
    22日發函撤銷因而所為之意思表示；原告共積欠己○○13個
    月薪資，以94年4 月22日書狀之送達為催告之意思，請求原
    告依法給付。
    並聲明(一)原告之訴及假執行之聲請均駁回。(二)如受不利判決
    ，願供擔保請准宣告免為假執行。
五、兩造經協議整理爭點：
    不爭執事項：
  (一)辛○○立有自白切結書，表示願意賠償273,600 元；己○○
    立有自白切結書2 份，分別表示願意賠償2,758,944元 、
    1,293,200 元。
  (二)被告庚○○、乙○○、癸○○、壬○○均立有職工保證書，
    分別表示願擔任劉欣慈、辛○○之職務連帶保證人。
    兩造爭執事項：
  (一)被告辛○○、己○○是否確實有共同侵權行為，造成原告受
    有4,556,784 元之損害 (原告本請求2 人連帶賠償
    2,885,504 元，審理中追加)？ 原告依民法184 第1 項前段
    、後段及第185條請求是否有理由？
  (二)被告辛○○、己○○書立自白切結書，是否受有詐欺、脅迫
    ？原告依2人所書自白切結書之法律關係請求有無理由？
  (三)原告追加依民法第227 條第2 項而為請求，有無理由？
  (四)劉盈政、乙○○、癸○○、壬○○，基於職務保證是否應負
    連帶賠償之責？
  (五)原告不經預告解僱辛○○、己○○是否合法？被告辛○○、
    己○○所為抵銷抗辯有無理由？
六、就兩造爭執事項，本院判斷意見如下：
  (一)被告辛○○、己○○是否確實有共同侵權行為，造成原告受
    有4,556,784 元之損害 (原告本請求2 人連帶賠償
    2,885,504 元，審理中擴張)？ 原告依民法184 第1 項前段
    、後段及第185 條請求是否有理由？
  (1)查訴外人即原告員工蘇文仁因自92年2 月17日起未經同意私
    自轉貨共2,249,400 元，經蘇文仁書立協議書表明同意賠償
    ，被告辛○○並於協議書上擔任見證人，有蘇文仁出具之92
    年7 月1 日協議書在卷可佐，辛○○並於本院93年訴字第
    304 號原告訴請蘇文仁給忖貨款等事件審理中，到庭證稱並
    未遭強暴脅迫等語，亦有93年7 月2 日言詞辯論筆錄為證，
    可見辛○○明知原告公司關於信用額度及禁止轉貨之規定、
    而被告己○○亦因而在92年6 月30日書立自白及切結書就其
    出具不實訂購單購貨轉交蘇文仁之60,800元部分，表示負完
    全賠償責任，亦有自白與切結書足憑，已足認己○○知悉原
    告公司禁止轉貨之規定；參以證人即與被告2 人同時因轉貨
    事宜書立自白與切結書之原告員工甲○○到庭稱原告公司確
    實禁止轉貨，且其已分期攤還由其轉貨之款項1,854,400 元
    等語 (94年4 月22日言詞辯論筆錄)； 及證人原告公司業務
    員施耀琦、經理廖擁錟、陳建興等均於台灣高等法院高雄分
    院93年上易字第256 號給付貨款等事件中，分別證稱原告公
    司確禁止轉貨，且對每一客戶都有額度信用管理等語；益證
    原告公司確明文禁止轉貨，有信用額度管制之規定，並為辛○○、己○○2 人所明知。
  (2)又原告辛○○就其自93年11月4 日起未經原告同意私自以客
    戶名義出具不實訂購單向公司訂購藥品並轉交給榮吉藥局轉
    貨給付其他藥局合計273,600 元，亦於93年3 月9 日書立有
    自白及切結書；己○○就其自92年8 月1 日起私自以客戶名
    義出具不實訂購單向公司訂貨轉交榮吉轉貨予其他藥局，金
    額合計各2,758,944 元、1,293,200 元之事實，亦經己○○
    於93年3 月9 日分別書立2 紙自白及切結書；亦均有自白及
    切結書可參，且辛○○亦不否認係在93年3 月9 日當日經其
    與己○○、原告方面，就原告所提出之相關帳冊對完帳，確
    認原告所提提貨項目確由其與己○○負責銷售與收款，繳回
    後客戶跳票部分之款項列入，書立自白及切結書 (93年11月
    16 日 言詞辯論筆錄)； 己○○亦不否認經確認榮吉藥局跳
    票及未收款數額後始書立自白及切結書 (93年12月31日言詞
    辯論筆錄)； 足認2 人所書立自白及切結書上記載之金額，
    均由2 人與原告方面對帳確認無誤，為2 人所經手轉貨遭榮
    吉跳票，以致未能受償之款項。
  (3)另證人嘉軒藥局負責人黃俊仁到庭結證就己○○前開自白及
    切結書附件所示其中票號SAA0000000號93年3 月31日期，面
    額100,000 元之支票，並非由證人之藥局交付以支付原告貨
    款之客票，且支票背書「黃俊文」之印文亦非真正；證人歐
    美藥局負責人歐玉美結稱就己○○前開自白及切結書附件所
    示其中票號SAA0000000號93年3 月31日期，面額100,000 元
    之支票，並非由證人之藥局交付以支付原告貨款之客票，且
    支票背書「歐玉美」之印文亦非真正；證人惠光藥局負責人
    黃永良結稱就己○○前開自白及切結書附件所示其中票號
    KS0000000 號93年6 月10日期，面額130,080 元之支票，並
    非由證人之藥局交付以支付原告貨款之客票，且支票背書「
    黃永良」之印文亦非真正；證人吉本藥局負責人柯雲蘭結稱
    就己○○前開自白及切結書附件所示票號SAA0000000號93年
    4 月30日期，面額100,000 元之支票，並非由證人之藥局交
    付以支付原告貨款之客票，且支票背書「柯雲蘭」之印文亦
    非真正 (以上均為94年8 月16日言詞辯論筆錄)； 證人健和
    藥局負責人丁○○亦到庭結稱並未於92年12月15日、93年2
    月9 日向原告訂購藥品159,600 元，係己○○以該藥品係原
    告作業錯誤為由逕行取回，並提出送貨單為證 (94年9 月23
    日言詞辯論筆錄)； 依證人等之證述，足認己○○確有未經
    原告同意私自轉貨，並偽造證人等藥局負責人之印章蓋於前
    開支票作為背書等之事實，則己○○如非明知原告公司禁止
    轉貨及有信用額度限制之規定，何需假借上開客戶名義向原
    告公司訂貨後，再轉予榮吉公司，並偽造上開客戶等人背書
    印文於支票後再將支票交付原告公司用為支付貨款，足認己○○所為確構成故意以背於善良風俗之方法加損害於他人，
    則原告就己○○書立自白及切結書承認私自轉貨之數額，依
    侵權行為之法則，請求己○○負損害賠償責任，於法即無不
    合。
  (4)再者，證人丁○○復證稱與己○○不熟，己○○以送錯藥為
    由取回，均與辛○○2 人一起前往證人藥局，及己○○並非
    接手辛○○職務，僅由辛○○帶同己○○一起至證人藥局等
    語；及參以己○○證稱「系爭出問題的貨款部分，其中大部
    分都是辛○○跟我調貨轉去給榮吉藥局才會出問題的，因為
    榮吉並不是我所屬區域的客戶，而辛○○是上級，四個業務
    區他都是直屬主管，所以榮吉的部分全部都是辛○○向我調
    貨去交給榮吉，只是有時候由我交貨給榮吉，有時候是辛○○自己去交貨。」 (93年12月31日言詞辯論筆錄)之 詞；而
    辛○○復不否認確為己○○所屬地區主管之事實等情；足證
    辛○○明知且共同參與己○○前開違法轉貨等行為，則就己○○書立自白及切結書承認私自轉貨之數額範圍內，原告依
    共同侵權行為之法則，請求2 人連帶負損害賠償責任，亦有
    理由。
  (5)辛○○、己○○雖均以2 人書立自白及切結書，係遭受詐欺
    及脅迫，並已分別撤銷因詐欺及脅迫所為意思表示等語；惟
    辛○○曾在訴外人蘇文仁違法轉貨2,249,400 元所書立協議
    書上擔任見證人之事實業如前述，辛○○並曾於本院93年訴
    字第304 號給忖貨款等事件審理中到庭證稱並未遭強暴脅迫
    等語、而己○○亦曾在同事件中已在92年6 月30日書立內容
    相似之自白及切結書，同意就其出具不實訂購單購貨轉交蘇
    文仁之60,800元部分負完全賠償責任，亦均如前述，而原告
    並訴請蘇文仁負損害賠償責任之事實，辛○○、己○○與蘇
    文仁既曾為同事，辛○○並就蘇文仁事件曾到庭作證，衡情
    2 人亦不可能完全不知悉，足證2 人就相同事件均已明知書
    立自白及切結書或協議書之法律上效果，豈有遭受詐欺或脅
    迫之可能；況書立自白及切結書之時，除己○○、辛○○2
    人外，尚有甲○○、施耀琦、戊○○、及洪金全等人在場，
    原告亦無對全部人均施以詐術或脅迫之可能；雖證人戊○○
    到庭證稱當時總經理在場表示自白及切結書不具法律效力，
    惟辛○○、己○○2 人就自白及切結書係經其等對帳之後書
    立之事實並未爭執，而2 人所為構成共同侵權行為亦如前述
    ，縱原告方面之人員確曾表示不具法律效力，並不能因而免
    除2 人法律上應負之侵權行為責任甚明；至戊○○雖並表示
    未被告知禁止轉貨等規定，惟其僅在職1 個月即離職，此部
    分所述縱為真實，亦不足以證明己○○、辛○○不知原告公
    司轉貨之規定；況己○○、辛○○就受詐欺或脅迫之詞亦未
    提出證據以為證明，此部分抗辯並無理由。
  (6)原告另以己○○、辛○○2 人共同出具之「待查之轉貨問題
    呆帳」明細1 份，就其中記載之金額364,800 元，主張雖非
    己○○書立之自白及切結書範圍內，然仍未收回貨款，且不
    知轉貨流向，亦應由2 人連帶賠償；惟依原告提係由己○○
    、辛○○於其上記載「此為轉貨之問題呆帳，待查」，顯見
    此部分經核帳後僅有疑義，尚未能確認係2 人私自轉貨所造
    成之呆帳，否則原告豈有未請求2 人將之列入自白及切結書
    記載範圍內，是此部分既未能查明是否確為2 人私自轉貨所
    造成之損害，被告2 人又否認此部分為其轉貨造成之損害，
    原告雖提出由聖康藥局林亨達出具並記載己○○擅自以其名
    義訂購藥品後又取回之便函，惟被告2 人否認其真正，依民
    事訴訟法第357 條規定，自應由原告證明為真正，惟原告僅
    請求就卷內資料為審酌，本院自無從判斷該部分是否真正；
    而原告就此又未提出證據以為證明，尚不能證明係2 人造成
    之損害，是原告就此部分之請求及其請求超過己○○書立自
    白及切結書範圍之數額部分，均無理由，不應准許。
  (7)是原告依侵權行為法則，請求己○○、辛○○連帶賠償就己○○書立自白及切結書之4,052,144 元 (計算式：
    2,758,944+1,293,200 =4,052,144) 範圍內；另請求辛○○
    賠償273,600 元範圍內；為有理由；至其餘部分之請求，原
    告未能舉證證明確為2 人私自轉貨造成之損害，請求2 人連
    帶賠償並無理由。
  (二)又原告依民法第184 條第1 項後段之侵權行為法則，而請求
    己○○、辛○○連帶賠償4,052,144 元，及另請求辛○○賠
    償273,600 元部分，既有理由已如前述；則原告併依2 人所
    立自白及切結書之法律關係、及依民法227 條第2 項、民法
    第184 條第1 項前段之侵權行為法律關係而為請求部分，因
    屬單純競合合併，本院即毋庸再為審酌，是就兩造爭執事項
    (二)、(三)項部分不再另為論述；至原告請求2 人連帶給付超過
    4,052,144 元範圍部分，2 人既未書立自白及切結書，原告
    亦未另為舉證證明有何合於前開不完全給付或故意侵權行為
    之法律要件，主張亦無理由；均併為明。
  (四)劉盈政、乙○○、癸○○、壬○○，基於職務保證是否應負
    連帶賠償之責？
  (1)按民法債編修正第756 條之2 第1 項規定「人事保證之保證
    人，以僱用人不能依他項方法受賠償者為限，負其責任。」
    ，又依該條修正理由「人事保證為無償之單務契約，對保證
    人至為不利，故如僱用人能依他項方法獲得賠償者，諸如僱
    用人已就受僱人之不誠實行為參加保證保證，或已由受僱人
    或第3 人提供不動產就受僱人職務上行為所致損害為僱用人
    設定最高限額抵押權等是，自宜要求僱用人先依各該方法求
    償，其有不能受償，或不足受償，始令保證人負其責任，俾
    減輕保證人之責任，爰增訂本條。」，足認僱用人需確定不
    能依他項方法獲得賠償時，始得請求人事保證之保證人負連
    帶賠償責任甚明。原告自承為員工投保誠信保險，理賠額為
    每名員工5,000,000 元，且無自負額之約定，本件如依民事
    侵權行為損害賠償所為請求獲勝訴判決確定時，可獲全額理
    賠 (94年12月16日民事辯論要旨狀)， 則原告並非已確定不
    能依他項方法受賠償，依前開法條及立法理由說明，其請求
    庚○○、乙○○、癸○○、壬○○各就己○○、辛○○所為
    侵權行為造成之損害，在就己○○、辛○○之財產強制執行
    無結果時應負連帶賠償責任，即無理由，不應准許。
  (2)被告庚○○、乙○○、癸○○、壬○○既毋庸負連帶賠償責
    任，被告依民法第756 條之6 第1 款規定主張減輕賠償金額
    或免除之，所為之抗辯，本院自毋庸為論述。
  (五)原告不經預告解僱辛○○、己○○是否合法？被告辛○○、
    己○○所為抵銷抗辯有無理由？
    按因故意侵權行為而負擔之債，其債務人不得主張抵銷，民
    法第339 條定有明文。本件被告辛○○、己○○所為構成故
    意共同侵權行為已如前述，依前開法條規定，2 人即不得為
    抵銷抗辯，則就原告解僱2 人有無理由，本院即不再為論述
    。
七、綜上所述，原告本於侵權行為法律關係，請求被告己○○、
    辛○○連帶給付在4,052,144 元、另請求辛○○給付
    273,600 元 (對辛○○之請求合計4,325,744 元)， 及均自
    94年12月16日民事辯論意旨狀繕本送達翌日，即其中己○○
    部分自94年12月20日 (94年12月19日送達)起 、辛○○部分
    自94年12月21日 (94年12月20日送達)起 ，均至清償日止，
    按週年利率5%計算之法定遲延利息範圍內之請求，為有理由
    ；原告逾此範圍之請求，及另依人事保證之法律關係，請求
    庚○○、乙○○、癸○○、壬○○各就己○○、辛○○之財
    產強制執行無效果時應連帶給付4,556,784 元，另癸○○、
    壬○○於辛○○之財產強制執行無效果時應連帶給付
    273,600 元部分，均無理由，應予駁回。又兩造均陳明願供
    擔保聲請假執行或免為假執行，經核均無不合，爰分別酌定
    相當擔保金額准許之；原告敗訴部分，其假執行之聲請亦失
    所依附，應併予駁回。
八、本件因事證已明，兩造其餘主張及攻擊防禦方法，核與判決
    結果無涉；又被告辛○○關於原告應提出進貨成本證明以證
    明回復原狀費用之請求，惟因本件依辛○○、己○○書立之
    自白及切結書，已足證明經對帳確由2 人經手私自轉貨而未
    能收回之款項已如前述，原告之損害以銷售價格為計算並無
    不當，是本院認無再為調查之必要，爰不再予調查。
九、據上論結：本件原告之訴為一部有理由、一部無理由，爰依
    民事訴訟法第385 條第1 項前段、第79條、第390 條第2項
    、第392 條，判決如主文。
中    華    民    國    95    年     1    月    20    日
                  民事第一庭法  官  林玉心
以上正本證明與原本無異。
如不服本判決，應於判決送達後20日內向本院提出上訴狀並表明
上訴理由，如於本判決宣示後送達前提起上訴者，應於判決送達
後10日內補提上訴理由書（須附繕本）。
中    華    民    國    95    年     1    月    20    日
                            書記官  陳家宏


司法院資訊處製作；財團法人民間司法改革基金會備份。
